臺灣新北地方法院三重簡易庭民事判決
                                   111年度重簡字第1666號
原      告  麥舒雯  
被      告  潘昱霖  

            潘建國  
兼 上 一人
訴訟代理人  陳秀蘭  
上列當事人間請求侵權行為損害賠償事件，於民國111年11月7日
言詞辯論終結，本院判決如下：
    主  文
原告之訴及其假執行之聲請均駁回。
訴訟費用由原告負擔。 
    事  實  及  理  由
一、原告起訴主張：原告因家中經濟困難、急需用錢之故，相信
    某不詳詐騙集團成員稱「錢思嘉」之人，佯稱借款不需審查
    工作經驗及信用記錄云云，致其陷於錯誤，遂依指示於民國
    107年3月9日17時49分許在桃園市楊梅區全家便利商店楊梅
    新成店，將其所有臺灣中小企業銀行新屋分行帳號00000000
    000000號帳戶（下稱系爭帳戶）之存摺、金融卡及密碼等寄
    出。嗣訴外人洪敏睿依指示取得系爭帳戶，即與其所屬不詳
    詐欺集團成員，意圖為自己不法之所有，共同基於詐欺取財
    之犯意聯絡，於107年3月15日13時15分許，某姓名年籍不詳
    之詐騙集團成員佯裝為訴外人張靜玲之配偶，向其要求匯款
    新臺幣（下同）30萬元予其姪子，致訴外人張靜玲陷於錯誤
    ，遂於同日13時15分許在新北市○○區○○街000號之永豐商業
    銀行蘆洲分行臨櫃匯款30萬元至系爭帳戶內，上開款項旋遭
    被告丁○○於同日某時許提領10萬元，並收取報酬1,000元。
    然原告並未因交付系爭帳戶等資料而收受任何款項，反遭臺
    灣桃園地方檢察署檢察官起訴幫助詐欺事件，嗣經臺灣桃園
    地方法院107年度易字第1215號刑事判決無罪確定在案，原
    告復向被告丁○○提出告訴，經鈞院少年法庭以110年度少訴
    字第26號受理。觀諸上情，可見被告丁○○之上開所為足使原
    告客觀上有「幫助詐欺犯」負面名譽之評價，造成原告之名
    譽權及信用權受損，致其受有精神上之痛苦，故請求被告丁○○應賠償精神慰撫金30萬元。又被告丁○○為於上開擔任車手
    提領系爭帳戶內款項時為未滿20歲之限制行為能力人，依民
    法第187條第1項前段之規定，其行為時之法定代理人即被告
    丙○○、甲○○亦依法應負連帶賠償責任。為此，爰依民法第18
    4條第1項前段、第185條、第187條第1項前段及第195條第1
    項等規定，請求被告應連帶給付原告30萬元，及自起訴狀繕
    本送達翌日起至清償日止，按年息百分之5計算之利息。
二、被告則請求駁回原告之訴，陳明如受有不利益判決，願供擔
    保免為假執行，並以鈞院於110年度少訴字第26號案行準備
    程序時，業經公訴人刪除起訴書所指「被告涉嫌參予詐騙原
    告乙○○金融存摺、金融卡、密碼犯行部分」，足證被告丁○○
    並無詐騙侵害原告之存摺、金融卡、密碼等，是被告丁○○並
    無造成原告客觀上為「幫助詐欺犯」之負面名譽。況原告遭
    檢察官提起公訴，乃國家公權力之行使，與被告無涉，亦與
    被告丁○○擔任車手之行為無相當因果關係，遑論原告經法院
    認定無幫助詐欺犯行，益徵無名譽及信用受侵害之損害結果
    等語，以資抗辯。
三、法院之判斷：
(一)原告主張被告丁○○及其他真實姓名年籍不詳詐騙集團成員之
    上揭共同詐欺行為之事實，業據其提出臺灣桃園地方法院10
    7年度易字第1215號刑事判決為證，且原告所為雖涉犯刑事
    詐欺罪嫌而經檢察官提起公訴，然臺灣桃園地方法院以107
    年度易字第1215號判決「乙○○無罪」確定在案，又被告所為
    涉犯刑事加重詐欺罪嫌，經本院以110年度少訴字第26號少
    年刑事判決「丁○○犯三人以上共同詐欺取財罪，處有期徒刑
    陸月。未扣案之犯罪所得新台幣參仟元沒收，於全部或一部
    不能沒收或不宜執行沒收時，追徵其價額。」在案，此經本
    院依職權調取臺灣桃園地方法院107年度易字第1215號刑事
    卷宗及本院110年度少訴字第26號少年保護事件調查審理卷
    宗核閱屬實，並有該刑事判決等及臺灣新北地方法院檢察署
    110年度少偵字第21號起訴書附卷可稽，復為被告所不爭執
    ，惟被告否認有侵害原告之名譽權及信用權等，並以上開情
    詞置辯。
(二)按故意或過失不法侵害他人之權利者，負損害賠償責任；數
    人共同不法侵害他人之權利者，連帶負損害賠償責任。造意
    人及幫助人，視為共同行為人；無行為能力人或限制行為能
    力人，不法侵害他人之權利者，以行為時有識別能力為限，
    與其法定代理人連帶負損害賠償責任。不法侵害他人之身體
    、健康、名譽、自由、信用、隱私、貞操，或不法侵害其他
    人格法益而情節重大者，被害人雖非財產上之損害，亦得請
    求賠償相當之金額。民法第184條第1項前段、第185條第1項
    前段及第2項、第187條第1項前段及第195條第1項分別定有
    明文。又當事人主張有利於己之事實者，就其事實有舉證之
    責任，復為民事訴訟法第277條前段所明定。民事訴訟如係
    由原告主張權利者，應先由原告負舉證之責，若原告先不能
    舉證，以證實自己主張之事實為真實，則被告就其抗辯事實
    即令不能舉證，或其所舉證據尚有疵累，亦應駁回原告之請
    求，最高法院17年上字第917號判例意旨可資參照。申言之
    ，侵權行為所發生之損害賠償請求權，應具備加害行為、侵
    害權利、行為不法、致生損害、相當因果關係、行為人具責
    任能力及行為人有故意或過失等成立要件，若任一要件有所
    欠缺，即無侵權行為責任之可言，且原告應就上開要件負舉
    證責任。
(三)本件原告固主張其因被告丁○○之詐欺行為而涉犯詐欺罪嫌，
    曾遭臺灣桃園地方檢察署檢察官起訴幫助詐欺，造成原告客
    觀上足生使其為幫助詐欺犯之負面名譽評價，致其名譽權及
    信用權受損等情，惟被告辯稱檢察官已刪除起訴書所指「被
    告涉嫌參予詐騙原告乙○○金融存摺、金融卡、密碼」犯行，
    自無造成原告客觀上為幫助詐欺犯之負面名譽，且原告遭檢
    察官提起公訴，乃國家公權力之行使，與被告丁○○擔任車手
    之行為無相當因果關係等語置辯。經查，原告無非係以臺灣
    桃園地方法院107年度易字第1215號刑事判決原告無罪及本
    院以110年度少訴字第26號受理被告丁○○參與車手工作，涉
    犯加重詐欺罪嫌為論據之佐證，被告丁○○固無解於共同詐欺
    取財犯行，然此尚不足證明原告因被告丁○○之詐欺行為致其
    名譽權及信用權受有損害，且檢察官於知悉有犯罪嫌疑者應
    即開始偵查，並依偵查所得之證據，足認被告有犯罪嫌疑者
    應提公訴，開始刑事訴訟程序，參諸刑事訴訟法第228條第1
    項、第264條等規定甚明，即檢察官向法院提起公訴乃國家
    公權力之行使，顯認本件原告遭臺灣桃園地方檢察署檢察官
    提起公訴乙節，自應為檢察官依法行使國家公權力追訴犯罪
    ，有如前述，是檢察官追訴原告涉嫌犯罪所為相關程序核與
    被告丁○○涉犯共同詐欺行為應無因果關係。再者，基於「無
    罪推定原則」，原告縱於經審判證明有罪確定前曾遭檢察官
    提起公訴，仍應依法推定為無罪，即原告未受有任何犯罪推
    定或宣告，要難認其名譽權因此受有損害，況原告業經法院
    判決無罪，有臺灣桃園地方法院107年度易字第1215號刑事
    判決存卷可按，益徵其名譽權不因被告丁○○之共同詐欺行為
    受損，是原告此部分之主張，自屬無據。此外，原告亦未具
    體敘明、舉證其名譽權及信用權究有何受被告丁○○侵害，且
    情節重大之情事，難謂被告丁○○應對原告之名譽權及信用權
    負損害負賠償之責，是原告此部分之主張，併屬無據。另被
    告丁○○於上揭時、地擔任車手提款時為未滿20歲之限制行為
    能力人，其行為時之法定代理人為被告丙○○及甲○○，有全戶
    戶籍資料查詢結果在卷可稽，惟被告丁○○既未侵害原告之名
    譽權及信用權，業經認定如前，被告丙○○及甲○○即不負連帶
    賠償責任，是原告主張被告丙○○及甲○○應負連帶賠償責任，
    尚難憑採。
(四)綜上所述，原告並未舉證證明其名譽權及信用權因被告丁○○
    之侵權行為而受有損害，亦未舉證被告丁○○有何過失責任，
    自難認被告丁○○應對原告所受損害負賠償之責，遑言其行為
    時之法定代理人即被告丙○○及甲○○應負連帶賠償責任。　　
(五)從而，原告依民法第184條第1項前段、第185條、第187條第
    1項前段及第195條第1項等規定，請求被告應連帶給付30萬
    元，及自起訴狀繕本送達之翌日起至清償日止，按年息百分
    之5計算之利息，為無理由，應予駁回。
四、本件判決基礎已臻明確，兩造其餘攻防方法及訴訟資料經本
    院斟酌後，核與判決結果不生影響，故不一一論述，併予敘
    明。
五、結論：原告之訴為無理由，依民事訴訟法第436條第2項、第
    78條，判決如主文。
中　　華　　民　　國　　111 　年　　11　　月　　8 　　日
                      臺灣新北地方法院三重簡易庭
                          法      官  彭松江
以上正本係照原本作成。
如不服本判決，應於送達後20日內，向本院提出上訴狀並表明上
訴理由，如於本判決宣示後送達前提起上訴者，應於判決送達後
20日內補提上訴理由書（須附繕本）。
中　　華　　民　　國　　111 　年　　11　　月　　8 　　日
                          書  記  官  許雁婷